臺灣彰化地方法院刑事判決
111年度交訴字第7號
公  訴  人  臺灣彰化地方檢察署檢察官    
被      告  李漢傑


上列被告因肇事逃逸之公共危險案件，經檢察官聲請以簡易判決
處刑（110年度偵字第8550號），本院認不宜以簡易判決處刑（
原案號：110年度交簡字第1590號），改依通常程序審理，被告
於準備程序中就被訴事實為有罪之陳述，經本院合議庭裁定由受
命法官獨任進行簡式審判程序，茲判決如下：
    主    文
甲○○犯駕駛動力交通工具發生交通事故，致人傷害而逃逸罪，處
有期徒刑柒月。  
    犯罪事實及理由
一、犯罪事實
　　甲○○於民國110年7月6日下午7時25分許，騎乘車牌號碼000-
    000號普通重型機車，沿彰化縣大村鄉山腳路由北往南方向
    行駛，行經大村鄉山腳路87號前之路段時，原應注意欲超越
    同一車道之前車時，應先按鳴喇叭二單響或變換燈光一次，
    俟前行車減速靠邊或以手勢或亮右方向燈表示允讓後，後行
    車始得超越，且超越時應顯示左方向燈並於前車左側保持半
    公尺以上之間隔超過，行至安全距離後，再顯示右方向燈駛
    入原行路線，而依當時天候晴、夜間有照明、柏油路面乾燥
    、無缺陷、無障礙物及視距良好，並無不能注意之情事，詎
    甲○○竟疏未注意及此，於超越同車道前方由乙○○所騎乘之車
    牌號碼000-000號普通重型機車後，竟未行至安全距離即貿
    然向右駛入原行駛之路線，乙○○無法預期而閃避不及，致乙
    ○○所騎乘之機車車頭與甲○○所騎乘之機車車尾發生碰撞，當
    場人車倒地，並受有左腳擦傷、左臉挫傷腫脹等傷害（甲○○
    涉犯過失傷害部分，業經乙○○於偵查中撤回告訴，經檢察官
    另為不起訴處分確定）。於車禍事故發生後，甲○○所騎乘之
    上開普通重型機車後車尾擋泥板嚴重破損，且因碰撞後其機
    車往前衝，其已明知於此種碰撞力道非輕之情形下，且對方
    駕駛即乙○○已人車倒地，乙○○極有可能因此次肇事而受傷，
    詎甲○○另行基於肇事逃逸之犯意，在未經乙○○同意，且未留
    下其姓名或電話等資料以供乙○○日後與其聯絡之情形下，未
    留置於現場等候救護車前來協助救護乙○○，亦未等候警方人
    員到場處理，即逕自騎乘上開機車離去。嗣經警獲報後調閱
    上開路段監視器畫面，始循線查獲上情。案經乙○○訴由彰化
    縣警察局員林分局（下稱員林分局）報告臺灣彰化地方檢察
    署檢察官偵查起訴。
二、證據：
  ㈠被告甲○○於警詢中不利於己之供述、偵查及本院審理中之自
    白。
  ㈡證人即被害人乙○○於警詢、偵查及本院訊問時之供述。
  ㈢慈佑診所診斷證明書、道路交通事故現場圖、道路交通事故
    調查報告表㈠、㈡-1、現場及路口監視畫面擷取照片、彰化縣
    警察局道路交通事故肇事人自首情形紀錄表（其他：肇事逃
    逸）、彰化縣○○○○○○○道路○○○○○○○○○○○○○號查詢機車駕駛人
    、車輛詳細資料報表及交通部公路總局臺中區監理所111年2
    月7日彰鑑字第1110000289號函檢送之彰化縣區0000000案鑑
    定意見書等件。
三、論罪科刑
　㈠核被告所為，係犯刑法第185條之4第1項前段之駕駛動力交通
    工具發生交通事故，致人傷害而逃逸罪。
　㈡被告前因酒後駕車之公共危險案件，經本院以108年度交易字
    第18號判決，判處有期徒刑8月確定，於109年1月12日執行
    完畢等情，業據檢察官於本院審理中指明在案，被告對此亦
    不爭執（參本院卷第106頁），並有臺灣高等法院被告前案
    紀錄表在卷可按（參本院卷第23頁），被告於上開有期徒刑
    執行完畢後，5年以內故意再犯本案有期徒刑以上之罪，符
    合刑法第47條第1項累犯規定；本院斟酌被告前已有多次與
    駕駛行為有關之酒後駕車公共危險案件，經科刑執行之紀錄
    ，且曾因同罪質之肇事逃逸案件，入監執行，於107年5月2
    日縮短刑期執畢出監（參本院卷第22-23頁），並審酌本案
    犯罪情節，認本案不因累犯之加重致被告所受刑罰有超過其
    所應負擔罪責，及使其人身自由受過苛侵害之情形，適用累
    犯加重之規定，核無司法院大法官釋字第775號解釋意旨所
    稱不符合罪刑相當原則之情形，是依刑法第47條第1項之規
    定，加重其刑（參酌最高法院110年度臺上大字第5660號裁
    定意旨：即使法院論以累犯，無論有無加重其刑，判決主文
    均無庸為累犯之諭知）。
　㈢又汽車超車時，如欲超越同一車道之前車時，須先按鳴喇叭
    二單響或變換燈光一次，俟前行車減速靠邊或以手勢或亮右
    方向燈表示允讓後，後行車始得超越；且超越時應顯示左方
    向燈並於前車左側保持半公尺以上之間隔超過，行至安全距
    離後，再顯示右方向燈駛入原行路線，道路交通安全規則第
    101條第1項第3款至第5款分別訂有明文。又交通狀況動輒因
    現場、車輛及其他因素而千變萬化，駕駛人仍應依循相關規
    定之立法精神與社會一般通念所形成之客觀標準，盡其注意
    義務。而交通肇事之雙方如有任何一方採取有效之避碰措施
    ，即不致於發生，且因其事故多在瞬間發生，除少數例外情
    形，一般而言均係在雙方乍見而不及採取必要措施，或雖立
    即採取必要之措施然仍不及有效停車或閃避之狀況下發生，
    故道路交通事故過失原因認定，並非在於發生碰撞之時係由
    何造衝撞另一造，而係在於駕駛人之駕駛行為有無違反應盡
    之注意義務，其認定基礎則在於駕駛動線、現場相關情狀與
    路權優先順序等因素。本案被告騎乘機車行駛於上開路段，
    自應注意上開道路交通安全規則之規定，且依當時天候晴、
    夜間有照明、柏油路面乾燥無缺陷、道路無障礙物、視距良
    好，並無不能注意之情形，竟疏未注意於前行車表示允讓後
    始超越，未保持兩車之安全間隔，即貿然超車，肇致本件車
    禍，已足認其駕駛行為有所疏懈，顯然其有過失之情。從而
    ，被告對於本案車禍事故之發生確有過失，並無刑法第185
    條之4第2項減輕或免除其刑規定之適用。
　㈣參酌被告於警詢中稱：...之後就遭對方撞上我後車尾，我沒
    有跌倒，也有看一下我機車沒有事情就繼續往前騎...回家
    發現我機車後擋泥板損壞等語（參偵查卷第5-7頁、第65頁
    ）；於本院審理中稱：我當時碰撞一下，車子繼續往前衝等
    語（參本院卷第106頁）；佐以，被告所騎乘之機車後擋泥
    板破裂缺損情形非輕，可見被告已知二車發生碰撞，而當時
    撞擊之情形，力道非輕，被害人因為受撞擊力道衝擊亦有受
    傷之可能，故其主觀上對於被害人可能受傷，自未逸脫於其
    可預見之範圍，自難諉為不知其肇事導致被害人受傷之結果
    ，併此敘明。
  ㈤爰審酌被告自陳：國中肄業之智識程度，領有低收入戶證明
    ，離婚，育有4名子女，其中2名尚未成年，由前妻照顧等家
    庭生活狀況；因其有過失行為，而致本案車禍事故發生後，
    未經被害人同意，未留下姓名或電話逕行離去現場，未協助
    救護被害人或報警處理，罔顧他人生命、身體安全，增加被
    害人傷害擴大風險及求償困難，且有礙肇事者身分之追查，
    所為實屬不該，及其犯後終能坦承犯行、犯罪手段、動機、
    目的、被害人所受傷勢輕重與危及生命安危之程度等一切情
    狀，核情量處如主文所示之刑。
四、依刑事訴訟法第452條、第273條之1第1項、第299條第1項前
    段、第310條之2、第454條第1項，刑法第185條之4第1項前
    段、第47條第1項，判決如主文。
五、如不服本判決，得自收受送達之日起20日內，以書狀敘明理
    由，向本院提出上訴（須附繕本），上訴於本院合議庭。
中　　華　　民　　國　　111 　年　　8 　　月　　8 　　日
                    刑事第六庭  法  官  呂美玲
以上正本證明與原本無異。
如不服本判決應於收受判決後20日內向本院提出上訴書狀，並應
敘述具體理由。其未敘述上訴理由者，應於上訴期間屆滿後20日
內向本院補提理由書( 均須按他造當事人之人數附繕本) 「切勿
逕送上級法院」。
告訴人或被害人對於判決如有不服具備理由請求檢察官上訴者，
其上訴期間之計算係以檢察官收受判決正本之日期為準。
中　　華　　民　　國　　111 　年　　8 　　月　　8 　　日
                                書記官  鍾宜津　　　　　　　　　　
附錄本判決論罪法條全文：
中華民國刑法第185條之4　　
駕駛動力交通工具發生交通事故，致人傷害而逃逸者，處6月以
上5年以下有期徒刑；致人於死或重傷而逃逸者，處1年以上7年
以下有期徒刑。
犯前項之罪，駕駛人於發生交通事故致人死傷係無過失者，減輕
或免除其刑。